【裁判字號】    92,訴緝,8
【裁判日期】    920327
【裁判案由】    贓物等
【裁判全文】
臺灣屏東地方法院刑事判決                            九十二年度訴緝字第八號
    公  訴  人  臺灣屏東地方法院檢察署檢察官
    被      告  丙○○
右列被告因贓物等案件，經檢察官提起公訴（九十一年度偵字第四七一０、五五四五
號），及以同一事實移送併辦（九十二年度偵字第一一０九號），本院判決如左：
    主  文
丙○○共同偽造私文書，足以生損害於公眾及他人，處有期徒刑陸月；又共同連續行
使偽造私文書，足以生損害於他人，處有期徒刑拾月，商店存根聯及銀行存根聯上偽
造之「乙○○」署押共拾貳枚、及卡號0000000000000000號信用卡
上偽造「乙○○」署押壹枚，均沒收。應執行有期徒刑壹年貳月。商店存根聯及銀行
存根聯上偽造之「乙○○」署押共拾貳枚、及卡號000000000000000
0號信用卡上偽造「乙○○」署押壹枚，均沒收。
    事  實
一、丙○○於民國八十九年十二月間，向其姑姑蔡金英借用三陽牌引擎號碼ＧＧ０１
    ８９８５號輕型機車騎用（下稱甲車，原車牌號碼ＷＭＸ─７３５號，車牌業據
    蔡金英拆卸），嗣因甲車故障無法使用，丙○○即基於故買贓物之意思，及與姓
    名年籍不詳綽號「安仔」之成年男子基於偽造私文書之犯意聯絡，於九十一年六
    月十五日下午二時許在屏東市某處約定由「安仔」出售贓車一部（該車係丁○○○所有，車牌號碼ＷＲＱ─３０７號，引擎號碼ＥＴ５５８２９６號，已於九十
    一年四月二十七日下午二時許，在屏東市○○路「小紅帽網路咖啡店」前失竊，
    下稱乙車），並將甲車引擎號碼切割下來黏貼於乙車引擎上，丙○○則支付新臺
    幣（下同）三千元作為對價。二人約定成立後，丙○○當日即在屏東市某大廟前
    ，將甲車及三千元交給「安仔」，推由「安仔」負責切割甲車引擎號碼貼在乙車
    引擎上，「安仔」取得甲車後離去，隨即在屏東市某處將乙車引擎號碼創設為Ｇ
    Ｇ０１８９８５號，表示乙車之廠牌型式為三陽牌輕型機車之意思表示，足以生
    損害於公路主管機關之管理及製造廠商之信譽，並於翌日即六月十六日將已變造
    引擎號碼之乙車（乙車車牌另由「安仔」拆卸而未尋獲）及甲車車殼在上述大廟
    前交給丙○○。嗣於同年七月三十日十一時許，丙○○騎乘已偽造引擎號碼之乙
    車行經屏東市○○路四巷五十四弄時，為警當場查獲。
二、丙○○於九十一年六月七日晚上十時三十分許，在屏東市○○路一三七巷六號一
    樓信箱處，發現信箱內有台新銀行寄給其客戶乙○○之信件，內附乙○○申請之
    信用卡（卡號0000000000000000），因缺錢花用，竟意圖為自
    己不法之所有，自信箱內竊取該信用卡，並另基於偽造私文書之概括犯意，先依
    照信件內容指示打電話將卡號、信用卡有效日期、持卡人出生年月日等資料輸入
    電腦系統處理並存檔成為電磁記錄，表示向台新銀行完成開卡手續之用意，致生
    損害於乙○○及台新銀行對客戶電磁紀錄資料管理之正確性；再與姓名年籍不詳
    綽號「英仔」之成年女子，基於偽造私文書之犯意聯絡，推由「英仔」在該信用
    卡背面持卡人簽名欄上偽簽「乙○○」之簽名，表示「英仔」為該信用卡之持卡
    人。丙○○復與「英仔」基於意圖為自己不法所有及行使偽造私文書之概括犯意
    聯絡；或與胡修豪（已審結）基於意圖為自己不法所有之概括犯意聯絡，於下列
    時地為不法行為：
  (一)於九十一年六月十九日下午二時五十五分許，與「英仔」之不詳姓名成年女子共
    同持上述台新銀行信用卡至屏東市○○路一八八號之家福股份有限公司特約商店
    刷卡消費，並推由「英仔」向店員出示行使該偽造私文書之信用卡，用以表示「
    英仔」係信用卡之有權使用人之用意，並在該特約商店簽帳單（一式二聯）商店
    存根聯上偽簽「乙○○」之署名，同時複寫至客戶存根聯上，而偽造不實之簽帳
    單私文書後，再持之交付店員收執與該信用卡核對，以表示「乙○○」同意依據
    信用卡契約，按簽帳單之金額付款予台新銀行之意思，致該店員陷於錯誤，允其
    簽帳消費一萬九千七百六十五元，而取得價值同等於上述金額之財物，並足以生
    損害於乙○○、台新銀行及上述特約商店之權益。
  (二)於九十一年六月十九日晚上七時零八分許，丙○○與「英仔」二人亦以上述相同
    之方式，在台南縣關廟鄉○○路○段二三五號甲○○○○有限公司盜刷六百元。
  (三)於九十一年六月二十一日晚上六時零五分許，丙○○與「英仔」二人以上述方式
    ，在屏東市○○路一八八號之家福股份有限公司盜刷二萬九千八百八十元。
  (四)於九十一年六月二十二日晚上八時三十五分許，丙○○與「英仔」二人以上述方
    式，在屏東市○○路一八八號之家福股份有限公司盜刷一萬七千八百元。
  (五)於九十一年六月二十四日下午四時三十分許，丙○○與「英仔」二人以上述方式
    ，在屏東市○○路一八八號之家福股份有限公司盜刷二萬五千二百九十元。
  (六)於九十一年六月二十六日晚上十時二十一分許，丙○○與「英仔」二人以上述方
    式，在屏東市○○路一八八號之家福股份有限公司盜刷八千六百六十七元。
  (七)於九十一年六月二十六日晚上十時三十八分許，丙○○與「英仔」二人以上述方
    式，在屏東市○○路一九一號之正茂實業擬盜刷八千七百元而行使偽造私文書之
    信用卡時，為店員發現有異，拒絕其等簽帳交易，其等即無法簽帳，詐欺取財之
    行為始未得逞。
  (八)丙○○與胡修豪謀議推由胡修豪持上述台新銀行信用卡至提款機，使用該信用卡
    預借現金之功能，詐取金錢朋分花用，胡修豪則先於同年六月二十九日凌晨三時
    一分、二分、三分許，在屏東市○○路一０三號台新銀行提款機處，以插入該信
    用卡並輸入密碼之方式，著手接續使該提款機誤認為是乙○○本人，擬詐領現金
    一萬元、一千元、二千元；再於同日凌晨五時十九分許，以上述方式擬再度詐領
    現金一千元，惟二次均因無法鍵入正確密碼，該提款機未陷於錯誤始未得逞，胡
    修豪後來則將該信用卡交還丙○○。
  (九)丙○○與「英仔」又於同年七月十日下午四時四十一分許，至屏東市○○路一七
    號「主幼商場」，行使偽造私文書之前述信用卡擬以前述方式盜刷二百九十元時
    ，因該信用卡已於同年七月七日為乙○○接獲台新銀行帳單發覺有異向台新銀行
    辦理停用，而無法使用，其二人始未能簽帳，詐欺取財行為亦未得逞。丙○○見
    該信用卡已無法使用，遂予以丟棄。
三、案經乙○○訴由屏東縣警察局屏東分局及台新銀行訴由台灣屏東地方法院檢察署
    檢察官偵查起訴及檢察官以同一事實移送併辦。
    理  由
一、被告丙○○固坦承有於上述時地以三千元之代價向「安仔」購買乙車之事實，惟
    矢口否認有何故買贓物犯意，辯稱：「我不知道那台車是有問題的」等語。經查
    ：
（一）上述乙車為丁○○○所有，係八十四年出廠，於九十一年四月二十七日下午二
      時許，在屏東市○○路「小紅帽網路咖啡店」前失竊等情，業據被害人丁○○○於警訊時指訴明確，有車輛竊盜車牌失竊資料個別查詢報表、車輛協尋受理
      報告單、贓物認領保管單各一紙可按，故乙車確屬贓車無誤。
（二）被告丙○○已於偵訊時坦承：「我是用三千元向安仔買的，買來時沒有掛車牌
      ，也沒有證件，我當時有向安仔說要將我姑姑車子的引擎號碼交給他處理，因
      為我要他把整台車處理好再交給我」等語，顯見被告丙○○於買受該機車（乙
      車）之交易過程即與一般正常中古車買賣有異，況其又將其姑姑所有之甲車引
      擎號碼交由「安仔」切割下來貼於乙車引擎上，如被告丙○○認為乙車有合法
      來源，何須換貼引擎號碼以求掩蔽？再乙車為出廠七年之機車，外觀尚新，並
      無故障而可騎用等情，業據被害人丁○○○指訴明確，復有機車相片附卷可證
      ，仍屬有相當價值之機車，如係正當交易，豈有僅售三千元之低價之理？故被
      告辯稱不知乙車為贓物等語，係為卸責之詞，不足採信。綜上所述，被告故買
      贓物之犯行，事證明確，應可認定。
二、被告與「安仔」共同偽造機車引擎號碼之事實，已據其坦承明白，並有照片數張
    及該切割下之引擎號碼鐵片扣案可資佐證，故其此部分之犯行，事證明確，應可
    認定。
三、被告坦承有以前述台新銀行信用卡向銀行辦理開卡手續，並由「英仔」偽簽乙○○之簽名於該信用卡背面，且於上述(一)至(七)、(九)之時地，與「英仔」共同行使偽
    造私文書而詐欺取財之事實（(一)至(六)共計詐得十萬二千零二元），惟矢口否認有
    何竊盜信用卡及與胡修豪詐領現金之犯行，辯稱：「我是在信箱下面撿到信用卡
    的，可能是管理員沒放好，不是偷的；我沒有叫胡修豪去領錢，是他沒分到錢，
    所以跟我借信用卡去預借現金」等語。經查：
（一）上述台新銀行信用卡為乙○○所有，於九十一年六月七日晚上十時三十分許，
      在屏東市○○路一三七巷六號一樓信箱內失竊，嗣並遭開卡盜刷共計十萬二千
      零二元一節，已據被害人乙○○指訴至為詳細，並有信用卡簽帳單商店存根聯
      、信用卡冒用明細、台灣屏東地方法院檢察署公務電話紀錄等資料在卷可資佐
      證。而被告係於上述時地竊取信用卡並冒用乙○○資料打電話開卡使用等情，
      已據其於警訊時自承：「我看見信箱上有封信件，沒有放進信箱內，我就把它
      抽出來」等語明確，又依卷附信箱照片觀察，該信箱位於室內，有管理員管理
      ，信箱容量甚大，足見信箱之信件當無受風吹落或因信箱過小而掉出之可能，
      況信用卡係以掛號寄出，該大樓管理員收件後必當特為小心放置於住戶之信箱
      內，豈有任令信件掉落地面之理？是被告辯稱撿到信用卡等語，為卸責之詞，
      不足採信。
（二）被告已於警訊自承：「我有告訴胡修豪信用卡是偷來的，叫他去銀行盜刷看看
      ，但沒有刷到錢」等語明確，核與共同被告胡修豪於警訊及本院審理時供稱：
      「被告叫我拿信用卡去提現金，我有問被告信用卡是誰的，他叫我不用問那麼
      多，去領錢就對了，他說領到錢會分我幾千元意思一下，因我領不到現金，所
      以被告到我家把信用卡拿回去」等語相符，並有台新銀行信用卡冒用明細表一
      張、共同被告胡修豪預借現金照片二張附卷可查，共同被告胡修豪與被告丙○○素無怨隙，衡情當無設詞誣陷之理。況該信用卡當時既在被告丙○○持有使
      用之中，其豈有無條件任意借予他人使用，置自己犯行遭查緝危險之理？綜上
      ，被告所辯，顯為卸責之詞，不足採信。被告竊盜信用卡、偽造準私文書開卡
      、行使偽造私文書及詐欺取財之犯行，事證明確，應可認定。
四、按在紙上或物品上之文字、符號、圖畫、照像，依習慣或特約，足以為表示其用
    意之證明者，關於本章及本章以外各罪，以文書論。錄音、錄影或電磁紀錄，藉
    機器或電腦之處理所顯示之聲音、影像或符號，足以為表示其用意之證明者，亦
    同。稱電磁紀錄，指以電子、磁性或其他無法以人之知覺直接認識之方式所製成
  之紀錄，而供電腦處理之用者，刑法第二百二十條定有明文。機車引擎上之號碼
    ，是表示製造工廠及出廠時期之標誌，乃表示一定用意之證明，依上述規定，應
    以私文書論，又將機車之引擎號碼割下，並貼於另一機車引擎上，乃具有創設性
    ，應屬偽造行為，而此偽造引擎號碼行為，足以生損害於公路主管機關之管理及
    製造商之信譽（最高法院六十三年十一月五日第四次刑庭會議決議，六十六年台
    上字第一九六一號判例參照），故核被告故買乙車之行為，係犯刑法第三百四十
    九條第二項之故買贓物罪；其偽造機車引擎號碼之行為，係犯同法第二百十條、
    第二百二十條第一項之偽造準私文書罪。公訴人認係「變造」準私文書，容有未
    洽。被告與「安仔」就偽造準私文書之犯行，有犯意聯絡及行為分擔，為共同正
    犯，公訴人漏未論及，亦有未洽。被告所犯上述二罪，有方法結果之牽連關係，
    依刑法第五十五條之規定，應從較重之偽造準私文書罪處斷。
五、被告竊取乙○○所有台新銀行信用卡之行為，係犯刑法第三百二十條第一項之竊
    盜罪。其以電話將乙○○之資料輸入電腦系統處理並存檔為電磁紀錄，表示向台
    新銀行完成開卡手續之用意，致生損害於乙○○及台新銀行對客戶電磁紀錄資料
    管理之正確性，核其偽造電磁記錄之行為，係犯刑法第二百二十條第二項、第二
    百十條之偽造準私文書罪；公訴人雖未引用偽造準私文書罪之條文，惟已於事實
    欄載明開卡之事實，此部分業經起訴，本院自應加以審理。
六、被告與「英仔」在信用卡背面偽造「乙○○」之簽名，與該信用卡上所載錄之卡
    號、有效日期、持卡人身份等相關電磁資料相配合，足以表徵信用卡之簽名者於
    信用卡有效期間內，有權使用該信用卡之意思，並非單純之偽造署押，其偽造信
    用卡背面簽名欄簽名，即屬偽造私文書之行為（九十一年度台上字第五二０九號
    判決參照），故被告與「英仔」上述(一)至(七)、(九)行使偽造私文書之信用卡主張係
    「乙○○」在特約商店刷卡消費，並偽造乙○○之署名於簽帳單私文書上，進而
    持以行使交付予各該特約商店店員，使各該特約商店陷於錯誤而允其簽帳消費並
    交付財物，足以生損害於乙○○、台新銀行及各特約商店之行為，係犯刑法第二
    百十六條、第二百十條行使偽造私文書罪及同法第三百三十九條第一項之詐欺取
    財罪，其等偽造乙○○之署名均屬偽造私文書之部分行為，偽造後復持以行使，
    偽造私文書之低度行為為行使之高度行為吸收，均不另論罪。公訴人雖未引用行
    使偽造私文書之信用卡之條文，惟已於事實欄載明持卡消費之事實，此部分業經
    起訴，本院自應加以審理。被告與「英仔」間就上述二罪有犯意聯絡及行為分擔
    ，為共同正犯。至被告與胡修豪刷卡預借現金（上述(八)部分），因該機器並無辨
    識信用卡背面署押之功能，而是辨識信用卡之內容，故其刷卡預借現金之行為，
    並無行使偽造私文書之問題。
七、被告與「英仔」上述(七)、(九)持信用卡在特約商店消費被拒之行為，雖尚未在私文
    書之簽帳單上簽名，且財物未得手，惟其等既已將信用卡交予特約商店店員主張
    「英仔」係信用卡之有權使用人之用意，自屬行使偽造私文書，其行為仍構成刑
    法第二百十六條、第二百十條之行使偽造私文書罪（行使信用卡），及第三百三
    十九條第三項、第一項之詐欺取財未遂罪，公訴人雖未引用詐欺未遂罪之條文，
    惟已於事實欄載明詐欺取財未得逞之事實，此部分業經起訴，本院自應加以審理
    。被告推由胡修豪著手於利用信用卡預借現金功能之詐取財物行為之實施，惟未
    生取得現金之結果，其犯罪尚屬未遂，故核其所為，係犯刑法第三百三十九條第
    三項、第一項之詐欺取財未遂罪。被告與「英仔」及胡修豪間，就上述詐欺取財
    未遂罪有犯意聯絡及行為分擔，均為共同正犯。
八、被告先後十四次行使偽造私文書之犯行（行使信用卡八次、行使簽帳單六次），
    及六次詐欺取財既遂、四次詐欺取財未遂之犯行，均各為時間緊接、方法相同，
    觸犯基本構成要件相同之罪，顯係基於概括犯意為之，均為連續犯，依刑法第五
    十六條之規定，應分別論以一行使偽造私文書罪及詐欺取財既遂罪，並均加重其
    刑。
九、被告所犯竊盜罪（竊盜信用卡）、偽造準私文書罪（開卡行為）、行使偽造私文
    書罪（行使冒簽之信用卡及簽帳單）、詐欺取財罪四罪間，有方法結果之牽連關
    係，依刑法第五十五條之規定，應從情節較重之行使偽造私文書罪處斷。
十、被告偽造引擎號碼之偽造準私文書犯行，與信用卡開卡後偽造簽名並持以消費偽
    造簽帳單之間，並無何連續或牽連等關係（因甲車故障才起意偽造引擎號碼，而
    信用卡是無意中發現竊取，因此二者間無任何關係），故應分別論罪，合併處罰
    。爰審酌被告素行不佳（詳前科表）、犯罪之動機、目的、手段、犯罪所得，及
    其犯後態度等一切情狀，分別量處如主文所示之刑，並定其應執行刑。商店存根
    聯及客戶存根聯上偽造之乙○○署押共十二枚，及卡號00000000000
    00000號信用卡上偽造「乙○○」署押一枚，不問屬於犯人與否，均依刑法
    第二百十九條之規定，宣告沒收。
十一、至被告於九十一年七月二十一日左右，為拆卸多部失竊之自小客車零件，而將
      多部失竊汽車寄藏於屏東縣萬丹鄉社皮村一００號對面鐵皮廠房中，涉犯寄藏
      贓物罪，為台灣屏東地方法院檢察署檢察官以九十年度偵字第四七七四號提起
      公訴，經本院於九十二年三月十一日以九十二年度易字第三號判處有期徒刑二
      年，有本院上述判決書一紙附卷可佐，此部分被告係為拆卸汽車零件而寄藏失
      竊之汽車，與本件因甲車故障始起意故買乙車之目的不同，且其先後二罪之罪
      名及行為態樣均有不一，難認有何連續犯之關係，應分別論罪，附此敘明。
據上論斷，應依刑事訴訟法第二百九十九條第一項前段，刑法第二十八條、第五十六
條、第二百十條、第二百十六條、第三百二十條第一項、第三百三十九條第一項、第
三百四十九條第二項、第五十五條、第五十一條第五款、第二百十九條，罰金罰鍰提
高標準條例第一條前段，判決如主文。
本案經檢察官吳書嫻到庭執行職務。
中      華      民      國   九十二     年     三     月    二十七    日
                                      臺灣屏東地方法院刑事第二庭
                                          審判長法  官黃國永
                                                法  官林昌義
                                                法  官翁世容
右正本證明與原本無異。
如不服本判決應於收受本判決後送達後十日內向本院提出上訴書狀，其未敘述上訴理
由者，並得於提起上訴後十日內向本院補提理由書狀（均須按他造當事人之人數附繕
本 ）「切勿逕送上級法院」
                                          書記官   王秋淑
中      華      民      國      九十二      年    三    月    二十七    日
附錄：
中華民國刑法第二百二十條
在紙上或物品上之文字、符號、圖畫、照像，依習慣或特約，足以為表示其用意之證
明者，關於本章及本章以外各罪，以文書論。
錄音、錄影或電磁紀錄，藉機器或電腦之處理所顯示之聲音、影像或符號，足以為表
示其用意之證明者，亦同。
稱電磁紀錄，指以電子、磁性或其他無法以人之知覺直接認識之方式所製成之紀錄，
而供電腦處理之用者。
中華民國刑法第二百十條：
偽造、變造私文書，足以生損害於公眾或他人者，處五年以下有期徒刑。
中華民國刑法第二百十六條：
行使第二百十條至第二百十五條之文書者，依偽造、變造文書或登載不實事項或使登
載不實事項之規定處斷。
中華民國刑法第三百四十九條第二項：
搬運、寄藏、故買贓物或為牙保者，處五年以下有期徒刑、拘役或科或併科一千元以
下罰金。
中華民國刑法第三百二十條第一項：
意圖為自己或第三人不法之所有，而竊取他人之動產者，為竊盜罪，處五年以下有期
徒刑、拘役或五百元以下罰金。
中華民國刑法第三百三十九條第一項：
第一項：意圖為自己或第三人不法之所有，以詐術使人將本人或第三人之物交付者，
        處五年以下有期徒刑、拘役或科或併科一千元以下罰金。


司法院資訊處製作；財團法人民間司法改革基金會備份。
